臺灣高等法院臺南分院刑事判決　　　　100年度上易字第102號
上　訴　人　臺灣嘉義地方法院檢察署檢察官
上　訴　人
即　被　告　陳宗坤
上　訴　人
即　被　告　許倚財
上　訴　人
即　被　告　張嘉修
上列上訴人因被告傷害案件，不服臺灣嘉義地方法院99年度易字
第626號中華民國99年12月31日第一審判決（起訴案號：臺灣嘉
義地方法院檢察署99年度偵字第5638號），提起上訴，本院判決
如下：
    主  文
上訴駁回。
    事  實
一、陳宗坤前因業務過失致死案件，經本院以88年度交上更一字
    第337號判決有期徒刑1年2月，並經最高法院以90年度台上
    字第7746號判決駁回上訴而確定，嗣於民國94年1月10日縮
    短刑期假釋出監，並付保護管束，於同年3月4日保護管束期
    滿，假釋未經撤銷，以已執行完畢論。詎仍不知悔改，因張
    光恩（75年11月2日生）與許倚財外甥女呂玳嫻交往情事，
    於99年1月18日22時15分許，與許倚財、張嘉修、許霈琦（
    呂玳嫻之母）及陳明月（許倚財之妻）等人前往張光恩位於
    嘉義縣民雄鄉興南村725號2樓之住處，惟未遇張光恩，便於
    上開住處等候。嗣張光恩於翌日凌晨0時20分許返抵上開住
    處後，陳宗坤、許倚財及張嘉修3人，竟共同基於傷害他人
    身體之犯意聯絡，先由張嘉修以右手勒住張光恩之頸部、左
    手抓住張光恩之手臂，許倚財、陳宗坤則徒手毆打張光恩，
    致張光恩受有臉、腹、胸及右眼多處挫傷、血腫之傷害。
二、案經張光恩訴由臺灣嘉義地方法院檢察署檢察官偵查起訴。
    理  由
壹、證據能力部分
一、按被告以外之人於審判外之言詞或書面陳述，除法律有規定
    者外，不得作為證據，刑事訴訟法第159條第1項定有明文。
    查證人即告訴人張光恩、證人即告訴人父親張圳龍及證人即
    告訴人母親林美華分別於偵查中檢察事務官前所為之陳述（
    分別見交查卷第69至70、71至72、113至114、115至116頁）
    ，均屬被告以外之人於審判外之言詞陳述，復無符合法律規
    定有證據能力之情形，依刑事訴訟法第159條第1項之規定，
    並無證據能力。然上開證人張光恩、張圳龍及林美華所為之
    言詞陳述，若僅援為檢驗法院審理中之證詞與其先前陳述是
    否一致時，即無上開傳聞法則之適用，於該等情形仍得作為
    證據（最高法院94年度臺上字第6881號判決參照）。
二、次按被告以外之人於審判外之陳述，雖不符刑事訴訟法第
    159 條之1至第159條之4之規定，而經當事人於審判程序同
    意作為證據，法院審酌該言詞陳述或書面陳述作成時之情況
    ，認為適當者，亦得為證據。當事人、代理人或辯護人於法
    院調查證據時，知有第159條第1項不得為證據之情形，而未
    於言詞辯論終結前聲明異議者，視為有前項之同意，刑事訴
    訟法第159條之5定有明文。查本件檢察官、被告3人於言詞
    辯論終結前，除上開證人張光恩、張圳龍及林美華於檢察事
    務官前所為之陳述外，對其餘下述本院採為認定犯罪事實依
    據之各項證據之證據能力，均未聲明異議（見本院卷第88頁
    ），本院審酌該等證據之取得過程並無瑕疵，與本案待證事
    實間復具有相當之關聯性，以之為本案證據並無不當，自得
    採為本件認定事實之基礎，合先敘明。
貳、
一、訊據被告許倚財、張嘉修於本院審理時對於上揭事實均坦承
    不諱（本院卷第87頁），另被告陳宗坤僅坦承有於上開時、
    地，與證人許霈琦、陳明月，共同前往證人張光恩上開住處
    ，並等候證人張光恩返家，及警方接獲通報後到場處理等事
    實。惟矢口否認有何傷害犯行，辯稱：(1)伊於證人張光恩返
    家後，並無毆打證人張光恩，且本案發生時間為99年1月19
    日凌晨，證人張光恩遲至接獲99年3月25日臺灣嘉義地方法
    院檢察署妨害性自主案件傳票後，始於99年4月6日提出告訴
    ，無非係為要脅撤回性侵害案件之用。(2)證人張光恩、張圳
    龍及林美華於原審審理中證稱證人張光恩返家遭毆打之時間
    ，與卷附門號0000000000號行動電話通聯紀錄未符，足見上
    開證人張光恩、張圳龍及林美華證述證人張光恩被毆打時間
    與返家時間不符。(3)依證人即到場處理警員倪信榮及當時民
    興派出所副所長張哲郎於原審審理中之證詞可知伊當時並無
    毆打告訴人云云。
二、經查：
(一)被告3人與證人許霈琦、陳明月，因證人張光恩與呂玳嫻交
    往情事，於99年1月18日22時15分許，前往張光恩嘉義縣民
    雄鄉興南村725號2樓之住處，惟未遇證人張光恩，便於上開
    住處等候乙節，業據證人許霈琦、陳明月於偵查及原審審理
    中證述屬實（見交查卷第116頁、第117頁、原審卷第167至
    169頁、原審卷第187頁），核與證人張圳龍、林美華於原審
    審理中證述：被告3人及證人許霈琦、陳明月在99年1月18日
    22時多前往伊等上開住處，要找呂玳嫻、證人張光恩，…證
    人張光恩當時不在家，被告3人、證人許霈琦及陳明月就待
    在家中等候等語之情節相符（分別見原審卷第69至70、76至
    77、87至88、94至95頁），復為被告3人所不否認，並有卷
    附證人張光恩上開住處社區門口監視器錄影畫面擷取照片1
    張，其上記載時間為99年1月18日22時15分許可資佐證（見
    交查卷第74頁第3張照片），是被告3人與證人許霈琦、陳明
    月，因證人張光恩與呂玳嫻交往情事，於99年1月18日22時
    15分許，前往證人張光恩上開住處，惟未遇證人張光恩，便
    於上開住處等候乙情，可堪認定。
(二)
  (1)又證人張光恩確因遭被告三人毆打，因而受有前揭傷害，亦
    據證人張光恩於原審審理中證述：伊回家後，一進到客廳，
    被告張嘉修看到伊，就站在伊後面，用右手環繞伊的脖子，
    左手抓住伊的手，讓伊無法動彈，被告陳宗坤、許倚財就用
    拳頭打伊的眼睛、右腹部、胸部、背部等部位，伊的眼睛有
    血腫，大約打了5分鐘等語綦詳（見原審卷第54至55、64至
    65頁），核與證人張圳龍於原審審理中證述：證人張光恩回
    家後，一進來剛脫鞋子，剛好在牆角，被告3人就衝上去打
    證人張光恩，被告張嘉修勒住脖子，其他2個開始打，打臉
    部等部位。確定是被告張嘉修勒住脖子，另外2位被告出拳
    打證人張光恩等語（見原審卷第71、74、79至80頁）及證人
    林美華於原審審理中證述：證人張光恩回家後，被告3人就
    開始打，被告張嘉修用右手勒住證人張光恩的脖子，左手抓
    住證人張光恩，被告陳宗坤、許倚財出拳打證人張光恩，打
    眼睛跟腹部。伊在現場，伊認得被告3人，確定是被告張嘉
    修用右手勒住證人張光恩脖子，另外2位被告出拳打證人張
    光恩，有打眼睛跟腹部，眼睛都腫起來了等語（見原審卷第
    89至90、97至98頁），均屬大致相符；即被告張嘉修、許倚
    財對於傷害張光恩一節亦於本院審理時坦承在卷（本院卷第
    87頁）。
  (2)又證人張光恩受有臉、腹、胸及右眼多處挫傷、血腫之傷害
    等情，有嘉義基督教醫院99年1月19日診斷證明書影本1紙（
    見他字卷第5頁），及原審依職權向嘉義基督教醫院函調證
    人張光恩於99年1月19日凌晨1時11分許前往急診之病歷資料
    1 份存卷可佐（見原審卷第212至216頁）。
  (3)雖證人張光恩、張圳龍及林美華於原審審理中均證述：證人
    張光恩係於99年1月18日23時30分許即返家等語（分別見原
    審卷第53、71及89頁），惟參諸卷附證人張光恩所持用之門
    號0000000000號行動電話通聯紀錄，其中於99年1月19日凌
    晨0時13分許，上開行動電話曾與證人張圳龍上開住處00000
    00號市話通話23秒之紀錄，倘如證人張光恩已於99年1月18
    日23時30分許即已返回上開住處，則證人張光恩要無再以其
    持用之上開行動電話，撥打其住處市話之理。而證人張光恩
    、張圳龍及林美華為上開證述之時，因距離本件傷害案件發
    生時點，已將近9月有餘，致記憶有所不清，亦屬常情。況
    事發之時，其等均應聚焦於證人張光恩為何遭毆打、遭毆打
    後之傷勢如何等節，至於證人張光恩返家時間有所誤差，亦
    非難解。被告陳宗坤辯稱：證人張光恩、張圳龍及林美華於
    原審審理中證述證人張光恩被毆打時間與返家時間不符故證
    人所言不足採信云云，並非可採。
  (4)至證人張圳龍另證稱當時證人張光恩剛好在牆角，與證人張
    光恩證述被告張嘉修係自後方環抱證人張光恩脖子之位置一
    節，經查被告3人逼近、毆打證人張光恩之過程係屬密接移
    動，或許證人張光恩身後牆角仍有空間，而被告張嘉修隨即
    閃身於後，是自不能僅以證人張圳龍就毆打過程之片段敘述
    ，即輕率否定張光恩證述被告張嘉修係自後方環抱證人張光
    恩脖子一節，附此敘明。
(三)再者，被告許倚財、張嘉修經法務部調查局以區域比對法實
    施測謊，分別就下列問題經測試結果，呈不實反應：「未打
    張光恩」、「未勒住張光恩頸部」、「未抓住張光恩手臂」
    等，有該局99年11月25日調科參字第09900541050號測謊報
    告書及所附測謊過程參考資料1冊在卷可稽（見原審卷第23
    4至261頁）。而測謊鑑定，係依一般人在說謊時，會產生遲
    疑、緊張、恐懼、不安等心理波動現象，乃以科學方法，由
    鑑定人利用測謊儀器，將受測者之上開情緒波動反應情形加
    以記錄，用以分析判斷受測者之供述是否違反其內心之真意
    而屬虛偽不實。故測謊鑑定，倘鑑定人具備專業之知識技能
    ，復基於保障緘默權而事先獲得受測者之同意，所使用之測
    謊儀器及其測試之問題與方法又具專業可靠性時，該測謊結
    果，如就有利之供述，經鑑定人分析判斷有不實之情緒波動
    反應，依補強性法則，雖不得作為有罪判決之唯一證據，但
    非無證據能力，仍得供裁判之佐證，其證明力如何，事實審
    法院有自由判斷之職權（最高法院97年度臺上字第4370號判
    決參照）。而法務部調查局為國內專業之測謊鑑定機構，且
    依上開測謊過程參考資料，包括受測人被告之測謊同意書、
    身心狀況調查表、施測者之專業資格證明，形式上符合測謊
    鑑定之要求，且實施該次測謊前，均先進行測前會談，並均
    以數字測試建立受測者生理基礎反應模式，檢查受測者當時
    生理是否合於測試，均有上開測謊過程參考資料在卷可參。
    且被告陳宗坤經2次數字測試，均無法獲得有效生理反應，
    不宜進行實案問題測試乙節，亦有上開測謊報告書及參考資
    料可證，由此足見被告3人前往實施測謊時，均係先以數字
    測試法決定被告3人是否獲得有效生理反應後，再詢問本案
    相關問題，是被告許倚財、張嘉修所獲得之上開測謊結果有
    其一定之科學流程與理論基礎，均具參考價值，且與上開事
    證適足相互印證。被告陳宗坤雖辯稱測謊常因受測人情緒、
    身體、時機等因素而有不同反應，充其量僅能做為參考，尚
    不能據以作為對被告不利之認定云云，無足採信。
(四)
  (1)至證人倪信榮雖於原審審理中證述：伊到證人張光恩上開住
    處後，大約待了10多分鐘，看到證人張光恩的眼睛有受傷，
    紅紅的，其他的傷勢看不到，現場有問是誰造成的，證人張
    圳龍、林美華都說是證人張圳龍教訓的等語（見原審卷第10
    8至109頁），另證人即到場處理警員賴欣宜雖於原審審理中
    證述：到現場後，證人林美華一直哭，證人張圳龍很生氣地
    說是他打的等語（見原審卷第157至158頁），及證人張哲郎
    於原審審理中亦證述：99年1月20日證人張圳龍、張光恩有
    到派出所，當時伊發現證人張光恩臉部有紅腫，伊問說是誰
    打的，證人張圳龍說是他拿椅子教訓的等語（見原審卷第11
    4 頁）。惟證人倪信榮、賴欣宜及張哲郎，於證人張光恩遭
    毆打時，並未在場，對於當時所發生之實際情形，並不知悉
    ，其等僅能證述案發後之情形。且證人許霈琦於原審審理中
    證述：證人張光恩回家後，伊當場有說證人張光恩帶走伊女
    兒，證人張光恩有性侵伊女兒等語明確（見原審卷第129頁
    ），參諸證人張光恩係因與呂玳嫻交往情事，引發被告3人
    、證人許霈琦、陳明月不滿，方使其等5人於當時前往證人
    張光恩上開住處，並於證人張光恩於翌日凌晨返家前，均等
    候於證人張光恩家中，並當場告知證人張圳龍、林美華，證
    人張光恩有性侵呂玳嫻等語，衡以常情，對證人張圳龍、林
    美華而言，被告3人、證人許霈琦、陳明月前往家中尋找呂
    玳嫻之舉，無異興師問罪，證人張圳龍、林美華當時極可能
    自覺理虧，不願其子與呂玳嫻發生性關係一事為警所悉，而
    於證人倪信榮、賴欣宜到場時，以息事寧人或恨鐵不成鋼之
    態度，告知證人倪信榮、賴欣宜，證人張光恩之傷勢係其所
    為，並於次日前往派出所時，以同樣不願聲張之態度，回應
    證人張哲郎。況依據上開證人張光恩診斷證明書，證人張光
    恩受傷部位除臉、眼之外，尚有胸、腹部位，倘如確係證人
    張圳龍教訓證人張光恩，實難想像除以巴掌毆打臉部外，仍
    會持續出拳痛毆證人張光恩之胸、腹部位。再者，觀諸上開
    病歷資料，其中「主要問題」欄位，除右眼、右臉頰及右腹
    傷勢外，另記載「脖子有抓痕」（見原審卷第212頁），是
    倘如證人張圳龍僅出拳毆打證人張光恩，何以脖子出現抓痕
    傷勢？而此「脖子抓痕」竟與證人張光恩、張圳龍及林美華
    所述被告張嘉修以手環繞證人張光恩脖子一節相符？況被告
    許倚財、張嘉修於本院審理時亦已坦承犯行，由此足見，證
    人倪信榮、賴欣宜及張哲郎上開證述，均不足以證明證人張
    光恩上開傷勢並非被告3人所為，尚不足對被告3人為有利之
    認定。
  (2)另證人許霈琦、陳明月雖於原審審理中亦證述：證人張光恩
    上開傷勢係證人張圳龍毆打云云（見原審卷第171至173、18
    9至190頁），惟證人許霈琦係被告許倚財姐姐、被告張嘉修
    表姐，證人陳明月係被告許倚財之妻，其等2人均與被告許
    倚財、張嘉修係屬至親，被告3人又係為證人許霈琦出面，
    衡諸常情，其等2人非無可能為迴護被告3人而為上開證述，
    是其等2人上開證述均無足採信。
(五)被告陳宗坤另辯稱證人張光恩提出本件傷害告訴，係為要脅
    撤回妨害性自主案件云云，然證人張光恩提出本件傷害告訴
    ，基於何種動機固毋論，惟既有上開事證，經本院認定如前
    ，自難認證人張光恩係為要脅撤回妨害性自主案件而刻意誣
    陷被告3人，是被告陳宗坤上開辯稱，尚非可採。
(六)是被告陳宗坤辯稱並未毆打證人張光恩云云，無足採信，被
    告3人於上開時間前往證人張光恩上開住處，係為呂玳嫻之
    事，心生不滿，因而共同基於傷害之犯意，於證人張光恩於
    99年1月19日凌晨0時20分許返家後，予以毆打，致受有上開
    傷害一節，可堪認定。
三、綜上，本件事證已臻明確，被告3人上開傷害犯行，洵堪認
    定，均應予依法論科。
參、論罪科刑之理由
一、核被告陳宗坤、許倚財及張嘉修所為，均係犯刑法第277條
    第1項之傷害罪。被告3人就上開傷害犯行，有犯意聯絡及行
    為分擔，均為共同正犯。
二、被告陳宗坤前因業務過失致死案件，經本院以88年度交上更
    一字第337號判決有期徒刑1年2月，並經最高法院以90年度
    台上字第7746號判決駁回上訴確定，嗣於94年1月10日縮短
    刑期假釋出監，並付保護管束，於同年3月4日保護管束期滿
    ，假釋未經撤銷，以已執行完畢論等情，有其臺灣高等法院
    被告前案紀錄表1份附卷可參，其於有期徒刑執行完畢後，5
    年內故意再犯本件有期徒刑之罪，為累犯，應依刑法第47條
    第1項之規定，加重其刑。
肆、維持原判之理由
    原審以被告犯行事證明確，因予適用刑法第28條、第277條
    第1項、第47條第1項、第41條第1項前段，刑法施行法第1條
    之1第1項、第2項前段之規定，並審酌被告陳宗坤素行非佳
    ，被告許倚財、張嘉修素行尚佳，各有其等臺灣高等法院被
    告前案紀錄表1份附卷可稽，及被告陳宗坤自承：國中畢業
    之智識程度，已經離婚，有1個成年小孩，目前從事種植鳳
    梨工作，收入不固定，父親往生，母親73歲，需要扶養母親
    ，伊與兒子、姪子及母親同住，還有1位哥哥等家庭狀況。
    被告許倚財自承：國中畢業，已婚，沒有小孩，父母均60多
    歲，母親沒有工作，父親做生意，伊與母親同住，但不需扶
    養母親，母親自己有錢，伊目前幫姐姐工作，月薪不一定，
    還有2個姐姐、1個哥哥等家庭狀況。被告張嘉修自承：國中
    畢業，已婚，有2個小孩，1個國小六年級，1個三個多月，
    目前工作不固定，還有1個弟弟、1個妹妹，妹妹目前仍就讀
    於高中，弟弟已經成年，不需要扶養弟、妹，父母健在等家
    庭狀況。其等3人僅因告訴人與呂玳嫻交往情事，即以多人
    之優勢，共同出手毆打告訴人，致使告訴人受有上開傷害。
    且犯罪後均未均和解賠償告訴人所受之傷害，另考量告訴人
    所受之上開傷害等一切情狀，分別量處被告陳宗坤有期徒刑
    五月、被告許倚財、張嘉修各有期徒刑四月，併均諭知易科
    罰金之折算標準。經核原審認事用法並無不當，量刑亦稱允
    當；檢察官上訴主張原審量刑過輕，被告陳宗坤上訴否認犯
    罪，被告許倚財、張嘉修上訴，主張原審量刑過重，均為無
    理由，均應予駁回。
伍、論罪法條
    刑事訴訟法第368條。
本案經檢察官羅清溪到庭執行職務。
中    華    民    國   100    年    5     月    3     日
                  刑事第四庭    審判長法  官    吳志誠
                                      法  官    彭喜有
                                      法  官    羅心芳
以上正本證明與原本無異。
不得上訴。
                                      書記官    劉清洪
中    華    民    國   100    年    5     月    3     日
附錄法條： 
中華民國刑法第277條第1項
（普通傷害罪）
傷害人之身體或健康者，處 3 年以下有期徒刑、拘役或 1 千元
以下罰金。